臺灣臺北地方法院民事判決　　　　　　 94年度國小上字第5號
上　訴　人　甲○○
被上訴人　　台北市政府養工處
法定代理人　羅俊昇
上列當事人間請求給付管理費事件，上訴人對於中華民國94年5
月31日本院臺北簡易庭93年度北國小字第2號第一審判決提起上
訴，本院判決如下：
    主  文
上訴駁回。
第二審訴訟費用新台幣壹仟伍佰元由上訴人負擔。
    事實及理由
一、本件上訴意旨略以：依現場會勘紀錄所附第一圖顯示上訴人
    所穿著平底球鞋實際全長26.5公分，側邊高2.54公分，圖上
    球鞋之側邊高為1公厘，突出物為其半公厘，換算結果足證
    突出物之最高頂點為1.27公分高，狀似小饅頭，又球鞋圖上
    全長1公分，突出物圖上全長0.8公分，換算結果，突出物全
    長實際為20公分，故上訴人並未於會勘紀錄簽名具結突出物
    認定為0.6或0.7公分等高度為真實，又上訴人曾兩度請求原
    審傳喚交通大隊信義分隊員警賴皆燁到庭做證皆未獲採納，
    顯有違民事訴訟法第284條、第285條、第286條、第287條與
    程序正義之相關規定，又突出物與上訴人摔倒血跡沾染處有
    相當之距離，乃牛頓「慣性定律」所謂之必然現象，庭訊時
    原審裁定不得於法庭模擬，亦未依原告之請求送請交通事故
    鑑定委員會或其他公正機構就突出物之大小與血跡是否合理
    關聯做出鑑定報告，顯有違民事訴訟法第289條之立法意旨
    ，而原審判決所援引之最高法院84年度台上字第1004號判例
    ，係為原則性之規範，難能涵蓋所有事例，因有原則恒有例
    外，應允許特殊例外而能被容忍之情況存在，有民事訴訟法
    第277條後段及消費者保護法第7之1條可參照。
二、被上訴人答辯略以：按公有公共設施因設置或管理有欠缺，
    致人民生命、身體或財產受損害者，國家應負損害賠償責任
    ，國家賠償法第3條第1項定有明文。所謂公共設施之設置有
    欠缺，係指公共設施建造之初，即存有瑕疵而言，管理有欠
    缺者，係指公共設施建造後未妥善保管，怠為修護致該物發
    生瑕疵而言。所謂「欠缺或瑕疵」係指該公共設施不具備通
    常應有之狀態、作用或功能，以致缺乏安全性而言。又人民
    依上開規定請求國家賠償時，尚須人民之生命、身體或財產
    所受之損害，與公有公共設施之設置或管理之欠缺，具有相
    當因果關係，始足當之。亦即在公有公共設施因設置或管理
    有欠缺之情況下，依客觀之觀察，通常會發生損害者，為有
    因果關係，如必不生該等損害或通常亦不生該等損害者，則
    不具有因果關係。(最高法院84年台上字第1004號著有判決
    可資參照)。查本案事故地點本市○○路市政府站284號公車
    站牌前人行道伸縮縫僅略微凸0.6至0.7公分，經上訴人與被
    上訴人及臺北市政府法規委員會人員於91年9月30日下午2時
    現場會勘確認在案，有上訴人簽署會勘紀錄 (原審被證一)
    及現場照片 (原審被證二)可證。衡其凸起實屬輕微，揆諸
    道路伸縮縫隙為必要，依客觀之觀察，既不足構成通行之障
    礙，或有礙通行之安全，自難謂系爭人行道有設置或管理上
    之欠缺而至上訴人摔倒，再者，上訴人聲請傳喚交通警員賴
    皆燁作證，惟本件上訴人摔倒之情並無人得見，既為上訴人
    所自承，則交通警員賴皆燁當係事後因上訴人報案始而到場
    ，而非在場親見，亦無非傳聞，自無證據力或有任何足為採
    證之價值，無傳喚做證之必要。揆諸前述說明，以系爭人行
    道伸縮縫之微凸程度而言，實難謂有何缺失，更遑論原告之
    摔倒與「缺失」間有因果關係。
三、按國家賠償法第3條第1項規定請求賠償者，以被害人之生命
    、身體或財產所受損害，與公有公共設施在設置上或管理上
    之欠缺，有相當因果關係為限，是被害人所受損害必於客觀
    上屬公有公共設施在設置或管理上之欠缺所致，國家始負損
    害賠償責任。次按侵權行為賠償損害之請求權，除須有損害
    之發生，及有責任原因之事實外，並以二者之間有相當因果
    關係為其成立要件，故侵權行為賠償損害之訴訟，原告須先
    就上述成立要件為相當之證明，始能謂其請求權存在。最高
    法院44年度台上字第108號判決參照。又當事人聲明之證據
    ，其為不必要者，得不為調查。又何種證據可取，何種證據
    不可取，並同一證據方法採用其一部分，排斥其一部分，事
    實審法院均有衡情斟酌之權。上訴論旨，徒就原審證據之調
    查並其取捨職權之行使，任加指摘，而謂原判決違背法令，
    求為廢棄非有理由。最高法院71年度台上字第4318號判決可
    資參照。經查：本件道路伸縮縫係因應熱漲冷縮所為之必要
    設置，而上揭事故地點人行道伸縮縫之突出物，僅略高出地
    面0.6至0.7公分，依客觀之觀察，該處人行道突出物通常尚
    不至於造成一般行人通行之障礙，非屬公有公共設施設置、
    管理之欠缺等，亦即無責任原因之事實乙節，業據原審審酌
    兩造會同台北市政府法規委員會人員會勘紀錄、現場照片及
    客觀狀況認定屬實（原審判決第2頁理由要領第二項前段參
    照），並進而以上訴人未能證明被上訴人設置或管理之公共
    設施有何缺失，駁回上訴人之起訴，於法並無不合。據此，
    上訴人縱於原審辯論期日曾聲請訊問證人賴皆燁欲證明路人
    稱於系爭地點看到上訴人摔倒一事；於言詞辯論終結後聲請
    原審將本件囑託「交通事故鑑定委員會」或其他公正鑑定機
    關就突出物大小及血跡是否合理關連予以鑑定等，均核與本
    件判決結果不生影響，原審未予調查，亦無違背民事訴訟法
    第284、285、286、287、289、277條之可言，亦與消費者保
    護法第7條之1無涉。上訴意旨就原審證據之調查並其取捨職
    權之行使，任加指摘，求為廢棄顯無理由，爰不經言詞辯論
    ，逕為判決駁回。
四、本件訴訟費用額，確定為如主文所示金額。
五、依民事訴訟法第436條之29第2款、第436條之32第2項、第44
    9條第1項、第436條之19第1項、第78條，判決如主文。
中　　華　　民　　國　　94　　年　　8　　月　　10 　　日
                 民事第四庭   審判長法　官  周玫芳
                                    法  官  劉又菁
                                    法  官  薛中興
以上正本係照原本作成。
本判決不得上訴。
中　　華　　民　　國　　94　　年　　8　　月　　10 　　日
                     　             書記官　薛德芬
